臺灣高等法院刑事裁定　　　　　　　　　　　　　　　九十一年度抗字第二二七號
　　抗　告　人
　　即　自訴人　乙○○
　　被　　　告　甲○○
右列抗告人即自訴人因詐欺案件，不服臺灣台北地方法院中華民國九十一年三月十八
日裁定（九十年度自字第八二六號）提起抗告，本院裁定如左：
    主  文
抗告駁回。
    理  由
一、本件自訴意旨略稱：被告甲○○於民國（下同）七十三年間推薦自訴人乙○○一
    同從事安麗直銷，嗣轉而從事麟運靈芝，之後又改作雙鶴靈芝，被告即為雙鶴靈
    芝公司之董事長，彼此間本應嚴守直銷倫理，維持上下線推薦順序，不得搶線，
    詎甲○○竟違背直銷倫理，搶走自訴人二條下線（及林文珍及謝水亮二條大線）
    ，觸犯直銷最大禁忌，自訴人乃與其理論，其自知理屈，乃同意每月賠償自訴人
    之損失，按月無條件給予新台幣（以下同）一萬元，迄雙鶴公司倒閉為止，惟公
    司尚在營運，其竟於按期給付十四年後，卻自九十年過年後（上訴狀記載為九十
    年十二月）即未再按月給付一萬元，因認被告涉有刑法第三百三十九條之詐欺罪
    嫌等語。
二、按法院或受命推事於自訴案件第一次審判期日前訊問及調查結果，如認為案件有
    刑事訴訟法第二百五十二條至第二百五十四條之情形者，得以裁定駁回其自訴，
    同法第三百二十六條第三項定有明文。另按詐欺取財罪之成立，要以加害者有不
    法而取得財物之意思，實施詐欺行為，被害者因此行為，致表意有所錯誤，而其
    結果為財產上之處分，受其損害為要件。（最高法院十九年度上字第一六九九號
    、四十六年度台上字第二六０號判例）
三、經查：依本件自訴人自訴內容以觀，被告與自訴人間因從事直銷業務發生齟齬，
    雙方約定被告應按月給付自訴人一萬元，迄被告所擔任負責人之雙鶴公司倒閉為
    止，被告並已依約按月給付一萬元達十四年之久，惟自九十年間即未再依約履行
    云云。細譯自訴人所陳案情，未見被告對自訴人有何實施詐欺之犯行，徵以原審
於九十年十二月四日庭訊時訊問自訴人：「被告如何詐騙你？」，自訴人答以：
    「被告說話不算話，本來要賠償我一直到雙鶴公司倒閉為止，可是雙鶴公司還沒
    有倒閉居然就不賠了（原審九十年十二月四日訊問筆錄參照）」等語，亦可見被
    告並未對於自訴人有施用何種詐術。另查被告因自訴人上揭應允按月給付一萬元
    之協議，因此受有利益，同時彼並未對於被告有何交付財物或利益之情事。核其
    情形，顯與上揭詐欺取財罪之構成要件有所不符。此外，復查無其他積極證據足
    資證明被告有何詐欺犯行，其犯罪嫌疑自有不足。即此，本件應僅屬民事糾葛，
    而有刑事訴訟法第二百五十二條第十款之情形。原審揆諸前揭說明，以裁定駁回
    自訴。於法自無不合。抗告意旨猶執陳詞指摘原審裁定有誤，並非有理由，應予
    駁回。
四、據上論結，應依刑事訴訟法第四百十二條，裁定如主文。
中     華     民     國     九十一    年      五       月      一       日
                              臺灣高等法院刑事第九庭
                                  審判長法  官  李  文  成
                                        法  官  官  有  明
              法  官  周  盈  文
右正本證明與原本無異。
不得再抗告。
                                        書記官  余  姿  慧
中     華     民     國      九十一   年       五     月      一        日
